【裁判字號】    92,上訴,722
【裁判日期】    921216
【裁判案由】    強盜等
【裁判全文】
臺灣高等法院刑事判決                            九十二年度上訴字第七二二號
    上  訴  人
    即  被  告  乙○○
    指定辯護人  本院公設辯護人王永炫
右上訴人因強盜等案件，不服臺灣板橋地方法院九十一年度易字第二八三二號，中華
民國九十二年一月八日第一審判決（起訴案號：臺灣板橋地方法院檢察署九十一年度
偵字第一四七００號），提起上訴，本院判決如左：
    主  文
原判決撤銷。
乙○○傷害人之身體，處有期徒刑陸月，如易科罰金以參佰元折算壹日。
被訴竊盜部分無罪。
    事  實
一、乙○○於民國（下同）九十一年五月二十七日下午四、五時許，前往位於臺北縣
    三重市○○○路十五之四號二樓之網路總動員店內，在編號十九之電腦上網消費
    ，迄同日晚間八時四十五分許，因店內擺置電腦內記憶體曾經遭竊，店員甲○○
    發覺乙○○有觸摸隔座編號二十號電腦外殼，隨即查看該台電腦，發現無法開啟
    ，遂打電話通知店長返回處理，乙○○見狀就立刻要求結帳離去，甲○○請其稍
    候店長回來或搜身，乙○○不同意，因見甲○○打電話報警時，立即開門準備離
    去，甲○○隨後追出，於門外拉住乙○○背後之衣服，詎乙○○基於傷害之犯意
    ，當場施以腳踹甲○○肚子，並拉住甲○○衣領往樓下扯等方法，致甲○○自二
    樓樓梯摔下，受有額頭、雙腳多處瘀青、擦傷等多處傷害。
二、案經甲○○訴由臺北縣政府警察局三重分局報告臺灣板橋地方法院檢察署檢察官
    偵查起訴。
    理  由
甲、有罪部分
一、訊據被告乙○○固不否認有於前揭時間，前往上址之網路總動員店內上網消費，
    嗣與店員甲○○發生拉扯等情事，惟矢口否認有右開犯行，辯稱：伊要離開時，
    被一個不知道姓名的男子打，他說伊偷電腦的記憶體，接下來就很混亂，伊跟甲○○及那一名男子扭打在一起，伊與那名男子從二樓打到一樓，後來那名男子停
    手後，伊就離開了，伊沒有偷竊電腦記憶體，也沒有對告訴人傷害行為，當時很
    混亂，伊只有保護自己，且伊有精神上之疾病云云。經查告訴人甲○○於原審及
    本院調查時均指稱：伊有看到被告打開桌號二十電腦的外殼，伊去開機就無法開
    啟，就打電話給店長請他回來處理，被告當時還坐在十九號的位置上，過沒多久
    ，他就要結帳，伊請他稍等一下，等店長回來，被告不同意，開門就要走，伊就
    追出去拉住他背後的衣服，被告就轉過來，用右腳踹伊肚子兩腳，作勢要打伊，
    是店裡面另外一個客人丙○○幫伊擋住才沒有被打，丙○○就幫伊去追被告，伊
    有遭被告拉住衣領往樓下扯，從二樓滾到一樓等語（見原審九十一年十一月十三
    日、本院九十二年三月二十六日院訊問筆錄），核與其於警訊及檢察官偵訊時所
    指訴之情節一致（見偵查卷第五頁、第二三頁背面）。且證人丙○○於原審及本
    院調查時亦到庭具結證稱：伊當天下午四、五點到那邊上網，有看到被告動電腦
    主機的外殼，伊以為他在維修，就沒有告訴店裡，後來被告要結帳時，店員懷疑
    他偷電腦記憶體，想要搜他身體，被告不同意，店員就報警，被告當時就跑出去
    ，店員有拉住他說不要走，等警察來，被告用手推店員，店員就從二樓摔到一樓
    ，伊也下去幫忙抓被告，但是沒有抓住，被告除用手推外，還用腳踢她肚子，拉
    她頭髮，伊曾把被告弄在牆上，但被告把伊推開就跑了，伊沒有受傷，也沒有打
    被告等語（見原審九十一年十二月四日及本院九十二年三月二十六日訊問筆錄）
    。核其二人所指證之情節相符，被告於原審及本院亦不否認曾與被害人甲○○拉
    扯，且甲○○受有額頭、雙腳多處瘀青、擦傷等傷害乙節，復有臺北縣立三重醫
    院九十一年五月二十七日之驗傷診斷書乙紙附卷可稽，被告辯稱未對告訴人傷害
    云云，應屬事後避重就輕之詞，委無可採。另被告經本院送請台北市療養院做精
    神鑑定，結果認被告行為當時精神狀態尚未達到精神耗弱之程度，此亦有該院九
    十二年十月二十三日北市療成字第０九二三０八三七七００號精神鑑定報告書一
    份在本院卷內可參，被告辯稱行為時有精神耗弱之情，亦不足採信，本案事證明
    確，被告犯行洵堪認定，應予依法論科。
二、核被告所為，係犯刑法第二百七十七條第一項之傷害罪。原審疏於詳查，認被告
    所為係犯準強盜罪，尚有未合，理由詳如乙無罪部分所載，上訴人即被告上訴意
    旨認無傷害犯行雖無理由，惟否認有竊盜犯行為有理由，應由本院對原判決予以
    撤銷改判。原審酌被告之素行，犯罪之動機、目的、手段及被害人所受傷勢程度
    ，及犯後猶飾詞卸責之態度等一切情狀，量處如主文所示之刑，並諭知易科罰金
    之折算標準，以資懲儆。
乙、無罪部分
一、公訴意旨略以：被告乙○○於九十一年五月二十七日下午四、五時許，前往位於
    臺北縣三重市○○○路十五之四號二樓之網路總動員店內，在編號十九之電腦上
    網消費，迄同日晚間八時四十五分許，乙○○竟意圖為自己不法之所有，趁店員
    甲○○在吧檯準備飲料之際，徒手打開店內編號二十號電腦外殼，竊取主機內一
    百二十八ＭＢ之記憶體乙條（價值約新臺幣二千二百元）得逞，因認被告涉犯竊
    盜罪嫌云云。
二、按犯罪事實應依證據認定之，無證據不推定其犯罪事實，此刑事訴訟法第一百五
    十四定有明文。又按刑事訴訟法上所謂認定犯罪事實之證據，係指足以認定被告
    確有犯罪行為之積極證據而言，此最高法院二十九年上字第三一０九號判例可資
    參照，如證據資料在經驗科學上或論理法則上尚有對被告較為有利之存疑，而無
    從依其他客觀方法排除此項合理之可疑，即不得以此資料作為斷罪之基礎。
三、公訴人認被告涉嫌竊盜犯行，無非是以被害人甲○○及證人丙○○指證被告有打
    開電腦外殼及被告不願停留等侯，並對被害人甲○○施以暴力而離去等情為據。
    惟訊據被告堅詞否認有竊盜犯行，並辯稱：伊要離去，被一個不知姓名的男子打
    ，並說伊偷電腦的記憶體，伊跟甲○○及一名男子扭打在一起，與那名男子從二
    樓打到一樓，後來那名男子停手後，伊就離開了等語。經查，卷存資料所示，本
    件警方或現場之證人並未自被告身上或由其住處查相關的電腦記憶體，而系爭的
    電腦亦未採集到被告之指紋，而亦未見被告攜帶螺絲起子等足以開啟電腦外殼的
    工具遭查獲，實難以徒手方式下手打開電腦行竊記憶體。再者，被害人甲○○及
    證人丙○○主均指證稱：渠等並未目睹被告有竊取記憶體之行為，且被告與告訴
    人及證人在現場有發生拉扯行為，如被告真有攜帶螺絲起子到現場竊取電腦記憶
    體，則亦應有工具遺落或掉落，故本案並無積極證據足資佐證被告確有偷竊行為
    ，雖然被告不願停留等候警方前來處理，自行離去，惟被告本無留置現場之義務
    ，在遭到告訴人及證人強行要求，而心生不悅拒絕而離去，亦難依此認定被告有
    偷竊行為，係心虛而強行離去。公訴人所憑之證據尚有其合理可疑之處，依前所
    述，自應為被告有利之認定，原審認被告有偷竊犯行，尚有未合，對此部分應為
    被告無罪之諭知。
據上論斷，應依刑事訴訟法第三百六十九條第一項前段、第三百六十四條、第二百九
十九條第一項前段、第三百零一條第一項前段，第二百七十七條第一項、第四十一條
第一項前段，罰金罰鍰提高標準條例第一條前段、第二條，判決如主文。
本案經檢察官陳文琪到庭執行職務。
中      華      民      國    九十二    年    十二      月    十六      日
                              臺灣高等法院刑事第十六庭
                                  審判長法  官  許  增  男
                                        法  官  陳  國  文
                                        法  官  周  煙  平
右正本證明與原本無異。
檢察官如不服本判決，應於收受送達後十日內向本院提出上訴書狀，其未敘述上訴之
理由者並得於提起上訴後十日內向本院補提理由書（均須按他造當事人之人數附繕本
）。
                                        書記官  蕭  麗  珍
中      華      民      國      九十二  年    十二      月    十九      日
附錄：本案論罪科刑法條全文
刑法第二百七十七條第一項
(普通傷害罪)
傷害人之身體或健康者，處三年以下有期徒刑、拘役或一千元以下罰金。


司法院資訊處製作；財團法人民間司法改革基金會備份。
